【裁判字號】    94,交聲,204
【裁判日期】    950227
【裁判案由】    聲明異議
【裁判全文】
臺灣嘉義地方法院交通事件裁定         94年度交聲字第204號
原處分機關  交通部公路總局嘉義區監理所嘉義市監理站
異  議  人  甲○○
上列受處分人因違反道路交通管理處罰條例案件，對於交通部公
路總局嘉義區監理所嘉義市監理站於中華民國九十四年十月三十
一日所為之處分（原處分案號：嘉監義字第裁76-A00000000號）
，聲明異議，本院裁定如下：
    主  文
原處分撤銷。
甲○○不罰。
    理  由
一、原處分意旨略以：受處分人即異議人甲○○於民國九十四年
    八月十一日十五時二十九分許，駕駛車牌號碼CKM -650號重
    型機車，在臺北市○○○路○段不按規定車道行駛，臺北市
    政府警察局交通警察隊警員依道路交通管理處罰條例第四十
    五條第一項第十三款之規定製單舉發異議人違反上開規定，
    嗣經原處分機關於九十四年十月三十一日以嘉監義字第裁76
    -A00000000號裁決書裁處罰鍰新臺幣陸佰元，並依第六十三
    條第一項記違規點數共一點等情。
二、聲明異議意旨則以：案發當時異議人固騎乘上開重型車行經
    上開地點，然係因當時前方貨車佔用機車道欲伺機靠右停車
    ，車速機近停頓，而右側車道亦受阻，而當時為搭載其女趕
    車，不得已只好繞越阻道貨車以利前進，情非得已，原處分
    應予撤銷等語。
三、按法院受理交通事件，準用刑事訴訟法之規定，道路交通管
    理處罰條例第八十九條前段定有明文。又道路交通案件處理
    辦法第二十條亦規定，交通法庭認為聲明異議有理由者，應
    以裁定將原處分經聲明異議部分撤銷，並自為裁定。另按認
    定不利於被告之事實，須依積極證據，苟積極證據不足為不
    利於被告事實之認定時，即應為有利於被告之認定，更不必
    有何有利之證據；且事實之認定，應憑證據，如未能發現相
    當證據，或證據不足以證明，自不能以推測或擬制之方法，
    以為裁判基礎；而認定犯罪事實所憑證據，雖不以直接證據
    為限，間接證據亦包括在內；然而無論直接或間接證據，其
    為訴訟上之證明，須於通常一般之人均不致有所懷疑，而得
    確信其為真實之程度者，始得據為有罪之認定，若其關於被
    告是否犯罪之證明未能達此程度，而有合理性懷疑之存在，
    致使無從形成有罪之確信，根據「罪證有疑，利於被告」之
    證據法則，即不得遽為不利被告之認定，分別有最高法院三
    十年上字第八一六號、四十年台上字第八六號、七十六年台
    上字第四九八六號等判例可資參照，依上開規定，本件交通
    事件，亦有前揭原則之適用。
四、經查：
  （一）受處分人自承確於九十四年八月十一日十五時二十九分
        許，騎乘上揭機車行經臺北市○○○路○段時，行駛於
        禁行機車之車道而有不在規定車道行駛之行為，並有採
        證照片乙幀附卷可稽，此部分事實固堪認定屬實。惟依
        該採證照片以觀，該路段位於受處分人所騎乘機車之右
        側車道（第三車道）確有一輛自用小貨車，其位置係於
        受處分人騎乘之機車正右方等情，核與受處分人辯稱其
        原行駛之車道前方有一輛自用小貨車佔用慢車道等語相
        符。次觀諸上開採證照片所示，該自用小貨車車尾之煞
        車燈或閃光黃燈固呈未亮起狀態，然由該採證照片所能
        顯示之靜止狀態車況以觀，仍然不能完全排除該自用小
        貨車已靜止暫停該車道或以極慢速度佔用該車道之可能
        性，是受處分人辯稱其原行駛之上開路段第三車道已遭
        自用小貨車佔用等詞，並非毫無所據。
  （二）而受處分人另辯稱：該路段之最外側車道即第四車道亦
        受阻無法行駛該車道等語，經本院電請採證警員乙○○
        提出本件舉發當時或前後時間，該路段同時拍攝到第三
        車道、第四車道之採證照片以供本院審酌，然採證警員
        乙○○僅答覆以：因角度取景之關係，並無法拍攝到慢
        車道，只拍到快車道云云，此有本院公務電話紀錄乙份
        附卷可憑，惟觀諸卷附之採證照片所示，照片畫面最左
        側已涵蓋該路段之公車專用道（第一車道），照片畫面
        中間為受處分人所行駛之第二車道，照片畫面右側則為
        第三車道，顯見警員拍攝該張採證照片所處之位置、角
        度及與拍攝對象之距離，僅需拍攝該採證照片時將鏡頭
        朝右側偏移，即足以涵蓋第二車道、第三車道及第四車
        道之車況，而明確顯示有無受處分人所辯稱第四車道亦
        受阻之情形，從而警員陳稱取景無法拍攝到慢車道云云
        ，顯與事實相違，並不可採。是本件受處分人於遭警員
        拍照採證時固係行駛於禁行機車之車道上，惟警員亦未
        能提出確定受處分人先前是否即已行駛於禁行機車道上
        ，或提出足以排除如受處分人所辯，其係因閃避停放於
        外側車道之車輛，始變換至禁行機車車道之證據，從而
        ，本件受處分人所辯上開情詞，即難遽指不實。而機車
        不行駛於規定車道之違規行為，仍須違規行為人對於該
        違規事實具有可歸責之事由為前提，受處分人究竟有無
        應負違規責任之行為，既有不明，自應為有利於受處分
        人之認定，始符上開證據裁判原則。
五、綜上所述，本件受處分人堅決否認有何騎乘機車不在規定車
    道行駛之違規故意，依採證警員所提供之證據亦無從使本院
    確信受處分人係於車道未受阻之情形下即有行駛於禁行機車
    車道之行為，本件即有合理之懷疑存在，依首揭說明，自應
    為有利於受處分人之認定，而不得僅依採證照片所示受處分
    人行駛於禁行機車車道之單純狀態，遽予處罰。原處分機關
    未察，以受處分人有不在規定車道行駛之違規行為為由，依
    道路交通管理處罰條例第四十五條第十三款（贅引第一項）
    、第六十三條第一項第一款（漏載第一款）、處理細則第四
    十四條第一項及基準表之規定，對受處分人裁處罰鍰六百元
    ，並記違規點數一點，即有未洽。故本件異議為有理由，應
    由本院將原處分撤銷，改諭知受處分人不罰，以資適法。
六、據上論斷，應依道路交通案件處理辦法第二十條，裁定如主
    文。
中    華    民    國    95    年     2    月    27    日
                  交通法庭  法  官  曾宏揚
上列正本證明與原本無異。
如不服本裁定，應於裁定送達後5日內向本院提出抗告狀（應附
繕本）。
中    華    民    國    95    年     2    月    27    日
                            書記官  陳慶昀


司法院資訊處製作；財團法人民間司法改革基金會備份。
